臺灣臺中地方法院民事判決
                                    111年度豐簡字第317號
原      告  陳冠廷  

訴訟代理人  陳伯霖  
            林秀津  
被      告  何凱倫  

上列被告因傷害等案件，經原告提起損害賠償之刑事附帶民事訴
訟（本院110年度附民字第1334號），經刑事庭裁定移送前來，
本院於民國111年6月15日言詞辯論終結，判決如下：
　　    主      文
被告應給付原告新臺幣（下同）10萬8,350元，及自民國110年12
月22日起至清償日止，按週年利率百分之五計算之利息。
原告其餘之訴駁回。
本判決第一項得假執行。但被告如以10萬8,350元為原告預供擔
保後，得免為假執行。
　　事實及理由
壹、程序事項：
一、按訴狀送達後，原告不得將原訴變更或追加他訴，但擴張或
    減縮應受判決事項之聲明者，不在此限，民事訴訟法第255
    條第1項第3款定有明文。本件原告起訴時原聲明：被告應給
    付其新臺幣（下同）41萬5,307元，及自起訴狀繕本送達被
    告翌日起至清償日止，按週年利率百分之5計算之利息（見
    附民卷第6頁）。嗣於本院111年6月15日言詞辯論期日時，
    變更聲明：被告應給付原告30萬8,350元，及自起訴狀繕本
    送達被告翌日起至清償日止，按週年利率百分之5計算之利
    息（見本院卷第101頁），核屬減縮應受判決事項之聲明，
    與前開規定相符，應予准許。
二、被告經合法通知，未於言詞辯論期日到場，核無民事訴訟法
    第386條各款所列情形，爰依原告之聲請，由其一造辯論而
    為判決。
貳、實體事項：　　
一、原告主張：兩造前有租賃汽車之租金計算及修車費用分擔之
    債務糾紛，原告於民國110年7月6日19時許，前往被告位於
    臺中市○○區○○路000號2樓之住處，欲向被告拿取退還租車之
    租金，2人於商談過程中，就修車費用分擔之事發生口角爭
    執，詎被告竟基於強制之犯意，持西瓜刀抵住原告之脖子，
    喝令原告跪下，並向原告恫嚇稱：「拿錢出來！」、「要不
    要拿出來，我要命，不要錢了啦！幹你老師勒！」等語，以
    上開方式對原告施以強暴、脅迫，使原告行無義務之事。經
    在場之友人陳紹宇勸阻被告，並自被告手中搶下西瓜刀後，
    詎被告仍氣憤難平，復另行基於傷害他人身體之犯意，自沙
    發下取出鋁棒，持以毆打原告之身體，致原告因而受有左手
    肘挫擦傷、左手挫傷、頭部挫傷、背部挫傷等傷害。嗣兩造
    復又因債務糾紛發生口角爭執，被告一氣之下，遂又前往房
    間內取出空氣槍1把（經鑑定結果並無殺傷力），承上開強
    制之接續犯意，以該空氣槍指著原告頭部，並向原告恫稱：
    「叫另一個人（指原告之友人「蔡尚祐（音譯）」）過來，
    我就讓你走，修車的費用也不用付，如果他不過來，你就別
    想出去，除非你付修車費用！」等語，妨害原告自由行動之
    權利。嗣因原告趁隙以通訊軟體LINE通知友人「蔡尚祐」並
    請其代為報警，經警據報於同日19時35分許，前往上址而當
    場查獲被告，並在上址扣得被告所有、供其犯案所用之西瓜
    刀1把、鋁棒1支及空氣槍1把等物。爰依侵權行為法律關係
    請求①醫藥費2,750元、②休養一週不能工作損失5,600元、③
    精神慰撫金30萬元等語，並聲明：如程序事項變更後之聲明
    。
二、被告未於言詞辯論期日到場，亦未提出書狀作何聲明或陳述
    。 
三、本院之判斷：
㈠、按刑事訴訟判決所認定之事實，固非當然有拘束民事訴訟判
    決之效力，但民事法院調查刑事訴訟原有之證據，而斟酌其
    結果以判斷事實之真偽，並於判決內記明其得心證之理由，
    即非法所不許（最高法院67年度台上字第2674號及49年度台
    上字第929號判決意旨），是本院自得調查刑事訴訟中原有
    之證據，斟酌其結果以判斷其事實，合先敘明。
㈡、原告主張被告於上開時、地，基於強制之犯意，先後分別持
    西瓜刀、空氣槍，對原告施以強暴、脅迫，使原告行無義務
    之事及妨害原告行使自由行動之權利；另基於傷害之犯意，
    持鋁棒毆打原告，使原告受有前揭傷害等事實，業經本院以
    110 年度簡字第1448 號刑事判決判被告犯強制罪，處拘役4
    0日，如易科罰金，以新臺幣壹仟元折算壹日；又犯傷害罪
    ，處有期徒刑貳月，如易科罰金，以新臺幣壹仟元折算壹日
    ，有上開判決書及本院刑事庭111年3月25日中院平刑天110
    附民1334字第1110021447號函在卷可查（見本院卷第15至23
    頁）；參以被告已於相當時期受合法之通知，而於言詞辯論
    期日不到場，亦未提出任何準備書狀爭執，依民事訴訟法第
    436 條第2 項、第280 條第3 項準用第1 項之規定，視同自
    認，堪信原告主張之事實為真正。
㈢、按不法侵害他人之身體或健康者，對於被害人因此減少勞動
    能力，或增加生活上之需要時，應負損害賠償責任；不法侵
    害他人之身體，被害人雖非財產上之損害，亦得請求賠償相
    當之金額，民法第193條第1項、第195條第1項分別定有明文
    。又民法第193條第1項規定之「增加生活上之需要」，係指
    被害人以前並無此需要，因為受侵害，始有支付此費用之需
    要而言（最高法院78年4月18日第9次民事庭會議決議(二)參
    照）。茲就原告所受損害，論述如下：
  ⒈醫藥費用2,750元：
    原告主張所受上開傷害，就醫支出2,750元乙情，有診斷證
    明書、醫療費用收據在卷可證（見附民卷第9至33頁），且
    被告對原告主張，經合法通知未到庭，亦未為反對陳述。是
    原告此部分請求，應屬有據。
　⒉休養期間不能工作之損失：
    原告主張以110年度基本工資24,000元為減少工作收入損失
    之計算基準（見本院卷第101頁）。而依原告所受傷勢，宜
    休養一週，有聖家中醫診所111年5月27日函文可佐（見本院
    卷第71頁）。因此，原告請求不能工作損失5,600元（計算
    式：24,000÷30×7＝5,600），應屬有據。
　⒊按因故意或過失，不法侵害他人之權利者，負損害賠償責任
    ；不法侵害他人之身體、健康、自由…，或不法侵害其他人
    格法益而情節重大者，被害人雖非財產上之損害，亦得請求
    賠償相當之金額。民法第184條第1項前段及第195條第1項前
    段分別定有明文。本件被告所犯強制行為，侵害原告之自由
    權（身體行動之自由），所犯傷害行為，侵害原告之身體健
    康權，原告精神上自受有痛苦（非財產上之損害），當可請
    求被告賠償相當之金額（即慰撫金）。惟按慰撫金核給之標
    準，與財產上損害之計算不同，然非不可斟酌雙方身分資力
    與加害程度，及其他各種情形核定相當之數額（參最高法院
    51年度台上字第223號判例意旨）。經查：本院審酌原告高
    職畢業之教育程度，目前為計程車司機，月收入約6至7萬元
    ，名下無所得，有汽車財產之經濟狀況；被告於警詢時陳稱
    其為大學肄業之教育程度，從事家管之工作，經濟狀況小康
    ，名下無所得，有汽車財產之經濟狀況等情，有原告之戶籍
    資料、兩造之稅務電子閘門資料查詢表在卷可佐；另衡酌被
    告為故意行為，原告心生畏懼所受精神痛苦之程度，認原告
    得請求被告給付精神慰撫金以10萬元為適當。逾此金額之請
    求，則不應准許。
四、綜上所述，原告依據侵權行為之法律關係，請求被告給付原
    告10萬8,350元，及自起訴狀繕本送達被告翌日起（即110年
    12月22日，見附民卷39頁）起至清償日止，按週年利率百分
    之5計算之利息（民法第229條第2項、第233條第1項前段、
    第203條參照），為有理由，應予准許。逾此範圍之請求，
    為無理由，應予駁回。
五、本判決原告勝訴部分，係適用簡易訴訟程序所為被告敗訴判
    決，依民事訴訟法第389條第1項第3款之規定，應依職權宣
    告假執行。另為衡平被告之利益，爰依同法第392條第2項規
    定，依職權宣告被告為原告預供擔保，得免為假執行。
六、本件原告係於刑事訴訟程序提起民事訴訟，經本院刑事庭裁
    定移送前來，依刑事訴訟法第504條第2項規定，無庸繳納裁
    判費，且本件訴訟繫屬期間亦未增生訴訟費用事項，故無訴
    訟費用負擔問題，併予敘明。 　　
中　　華　　民　　國　　111 　年　　7 　　月　 15　　日
                      臺灣臺中地方法院豐原簡易庭
                                  法　官　高士傑
以上正本係照原本作成。
如不服本判決，應於送達後20日內，向本院提出上訴狀並表明上
訴理由，如於本判決宣示後送達前提起上訴者，應於判決送達後
20日內補提上訴理由書（須附繕本）。如委任律師提起上訴者，
應一併繳納上訴審裁判費。
中　　華　　民　　國　　111 　年　　7 　　月　  15  　日
                                  書記官　蔡伸蔚